【裁判字號】    89,上訴,819
【裁判日期】    890725
【裁判案由】    傷害致死
【裁判全文】
臺灣高等法院臺中分院刑事判決                    八十九年度上訴字第八一九號
    上  訴  人
    即  被  告  丁○○
    指定辯護人  本院公設辯護人  甲○○
右上訴人因傷害致死案件，不服臺灣台中地方法院八十八年度訴字第二二一九號中華
民國八十九年三月二日第一審判決（起訴案號：臺灣台中地方法院檢察署八十八年度
偵字第二二○○六號），提起上訴，本院判決如左：
    主  文
上訴駁回。
    事  實
一、丁○○曾因違反檢肅流氓條例案件，經臺灣台中地方法院本院治安法庭以八十八
    年度感裁字第二十八號裁定交付感訓處分，並於民國（以下同）八十八年十月二
    十五日確定（目前在執行中）。其與黃銀森係朋友之關係，平日經常相聚飲酒，
    八十八年十月二十八日下午五時許，因丁○○與案外人楊耀東釣得二尾吳郭魚，
    乃相約攜帶一瓶米酒頭及一瓶米酒至黃銀森位於台中縣大雅鄉○○路三三號住處
    煮魚飲酒，適案外人陳殿斗亦在黃銀森住處，四人遂一同於黃銀森住處客廳煮魚
    飲酒。至同日下午六時二十分許，丁○○因陳殿斗檢舉其為流氓一事，心生不滿
    ，且在有幾分酒意之下，而持飲畢之米酒頭空瓶毆打陳殿斗之頭部及右耳部位成
    傷（傷害部分未據陳殿斗提出告訴）。旋又於以黃銀森之胞妹曾率多人毆打其一
    事質問黃銀森未果後，於客觀上對於以腳踢打人體腹部可能傷害內臟器官而產生
    死亡之結果有預見之情形下，仍基於傷害黃銀森之故意，先以米酒頭空瓶，敲擊
    黃銀森之頭部二下，造成黃銀森頭部出血，並於黃銀森受此傷害後至屋後廚房拿
    毛巾蹲在地上拭血時，尾隨進入廚房，因認黃銀森蹲在地上係「裝死」，遂又接
    續基於傷害之犯意以腳踢打黃銀森之左側腹部三下，致黃銀森受有頭顱左頂部長
    約二公分之挫裂傷及血腫、左上腹部挫傷及皮下出血、左腰部皮下出血及脾臟破
    裂、腹腔大量出血（約一千多西西）之傷害，嗣丁○○將黃銀森扶回客廳座椅後
    ，旋即騎車離去。嗣於翌日（同年月二十九日）晚上八時四十分許，黃銀森之胞
    弟乙○○至黃銀森上開住所探視黃銀森時，發現黃銀森業已死亡，遂報警處理。
二、案經黃銀森之胞弟乙○○訴由台中縣警察局豐原分局報請臺灣臺中地方法院檢察
  署檢察官偵查起訴。
    理  由
一、訊據上訴人即被告丁○○（以下稱被告）矢口否認有傷害被害人黃銀森致死之犯
    行，於原審法院辯稱：伊雖有於前揭時地以米酒頭空瓶敲擊被害人黃銀森之頭部
    及以腳踢打被害人左腹部，然因其於案發前數日載被害人外出喝酒時機車不慎跌
    入水溝內，被害人及被告均有受傷，被告係腳部受傷，於被收押時係坐輪椅送入
    看守所，被告腳部受傷自無法用力踢打被害人，可能是其離開被害人後，另有他
    人傷害被害人並造成被害人死亡，被告僅以米酒頭空瓶敲擊被害人頭部二下及以
    受傷的腳輕踢被害人，應不致於造成被害人脾臟破裂及死亡。另被害人因車禍受
    有傷害，亦可能是該舊傷造成被害人死亡云云；嗣於本院則辯稱：伊係踢被害人
    右腹部，不是左腹部，且伊與楊耀東離去時，被害人根本未流血，現場也未像後
    來那樣凌亂，可能係後來有人動過云云。惟查：（一）右開事實業據被告於警訊
    、偵查中坦承不諱，並經證人陳殿斗、楊耀東於警訊、偵查、原審法院審理中結
    證屬實，並有米酒頭空瓶碎片、被害人擦拭頭部傷口血跡之毛巾扣案可稽。再被
    害人係因左上腹挫傷及皮下出血、左腰部皮下出血及脾臟破裂等傷致腹腔大量出
  血約一千西西，失血過多死亡等情，業經檢察官督同法醫師相驗解剖屬實，有相
    驗筆錄、解剖筆錄、相驗屍體證明書、驗斷書、解剖紀錄、現場照片、現場圖、
    相驗及解剖照片、現場模擬錄影帶三捲附卷可稽，並經法醫師趙克蘭在本院審理
    中結證綦詳。（二）再查，被告於案發前數日以機車載被害人黃銀森外出時發生
    車禍，及案發當天被告走路不穩，腳爛了，證人陳殿斗曾以青草藥給被告敷用，
    及當天被告走路時雖未拿杖，但右腳怪怪的一節，分別據證人陳殿斗、楊耀東
    在原審法院證述屬實，足證被告於八十八年十月二十八日案發當天腳確有受傷情
    形。惟被告於八十八年十月三十日被收押於看守所時，走路雖仍一一的行動
    不方便，然其新收容內外傷紀錄表上僅係記載：「左大腿、左腳小腿、左右腳足
    背、右腳膝關節、右後大腿、右後小腿、左右臂部、右手肘、左手肘、右背部、
    右手背新擦傷，右腳小指斷裂。」等情，業據證人即台中看守所戒護科科員盧慶
    祥在原審法院審理中結證屬實，並有臺灣臺中看守所八十八年十二月十五日（８
    ８）中所太總字第一三二一號函、八十九年一月五日（８９）中所太戒字第八十
    七號函及所附被告病歷表、新收容內外傷紀錄表、談話筆錄等件影本附卷可稽。
    被告腳部除右腳小指斷裂外，餘均屬擦傷及撕裂傷。參諸被告自承以腳踢打被害
    人，足證被告之腳傷尚未嚴重到無法使用程度。（三）又被告用以踢打被害人之
    拖鞋係以硬質塑膠材料作成，有該拖鞋一雙扣案可稽。因此被告穿上該拖鞋後踢
    打被害人時，首先觸及被害人之部分，應係拖鞋之前端，而非被告之腳指，故即
    使被告之腳指受有若干之傷害，亦無礙於被告穿著該拖鞋後踢打被害人。再參以
    本件被害人之致命傷係脾臟破裂，而脾臟破裂之原因不一定是很用力踢打，有時
    打到重點雖然用力很輕也會破裂，有時內部脾臟破裂了，外表卻無外傷，及本件
    脾臟破裂係屬新傷等情，業經證人即法醫師趙克蘭在原審法院審理中結證在卷。
    被告穿著硬質拖鞋踢打被害人腹部，因為該拖鞋之硬度，即使被告並非很用力，
    依照上開證人法醫師趙克蘭在原審法院所述，其結果亦極有可能造成被害人內部
    脾臟破裂。（四）被告於警訊中坦承：「他坐在（客廳）椅子上，我持喝完的酒
    瓶打他頭部流了很多血，死者走到後面廚房拿毛巾蹲著擦血．．．」，嗣於檢察
    官偵訊時亦供稱：「當時他（指被害人）有說頭痛，也是因為頭部流血才會要拿
    毛巾遮著」。足見被害人遭被告毆打後頭部立即流血，被告辯稱尚未流血云云，
    核與事實不符。又被害人係於八十八年十月二十九日二十時四十分，為其胞弟乙
    ○○發現死於客廳之椅子上，業據乙○○於警訊中陳明，足見被害人係於遭毆打
    後受有重創，而自後面廚房返回客廳椅子坐下。則被害人於自廚房返回客廳行進
    過程中難免因受重傷及有幾分酒意，而步履不穩跌跌撞撞，導致房間凌亂，被告
    辯稱現場可能係後來有人動過云云，僅係推測之詞，並無事實依據，應不足取。
    （五）至於依驗斷書所記載，被害人尚受有左上臂二處銳器創、左前臂擦傷、左
    胸部多處皮下出血、左上腹部挫傷及皮下出血傷等傷害，惟查被告既自承於案發
    前數日載被害人外出喝酒時機車不慎跌入水溝，被害人自極有可能因此受有多處
    身體擦挫傷。且被害人係因因脾臟破裂致死，核與其身體其他部位之擦挫傷等並
    無關聯，併此敘明。綜上所述，被害人之脾臟破裂係屬新傷，是縱其於案發前曾
    發生車禍受有傷害，亦與本件死亡結果無關。再人體腹部內有多種重要之內臟器
    官，如遭外力擊打，極易造成內臟器官之傷害而引起死亡之結果，為通常人依一
    般社會生活經驗均可認知之事實，是被告對其以腳踢被害人之左側腹部足以造成
    被害人脾臟破裂腹腔大量出血致死，在客觀上即有預見之可能。本件被告腿部雖
    有受傷，然參以造成脾臟破裂並不一定需要很大之力氣以觀，其既曾以腳踢打被
    害人腹部，被害人亦確係因脾臟破裂致死，且該結果被告亦有預見可能，被害人
    之死亡與被告之傷害行為間自屬有困果關係存在。綜上所述，本件事證明確，被
    告所辯顯屬卸責之詞，不足採信，被告犯行至堪認定。
二、核被告丁○○所為，係犯刑法第二百七十七條第二項傷害致人於死罪。被告先於
    被害人住所客廳以米酒頭空瓶敲擊被害人頭部，嗣再於被害人住所廚房以腳踢被
    害人之行為，不論時間、地點均處於密接狀態，各行為之獨立性極為薄弱，顯係
    基於同一傷害犯意下所為之接續行為，屬接續犯，應僅論以一罪。原審法院因而
    依依刑事訴訟法第三百六十九條第一項前段、第三百六十四條、第二百九十九條
    第一項前段、刑法第二百七十七條第二項、第三十八條第一項第二款之規定，並
    審酌被告素行不佳、於經裁定送感訓處分後，仍不知謹言慎行，僅因細故即傷害
    被害人致死、及其與被害人係朋友關係、尚未賠償被害人家屬之損害、犯罪後坦
    承大部分犯行、態度尚佳、已有悔意等一切情狀，認公訴人求刑十五年核屬過高
    ，爰從輕量處有期徒刑七年六月。又扣案之米酒頭空瓶碎片，係供犯罪所用之物
    ，且屬被告所有，業據被告於偵查中供承在卷，爰依刑法第三十八條第一項第二
    款宣告沒收。核其認事用法俱無不合，量刑亦稱妥適，被告上訴意旨否認被害人
    之死亡與其有關，空言指摘原判決不當，並無可取，為無理由，應予駁回。
三、據上論結，應依刑事訴訟法第三百六十八條，判決如主文。
本案經檢察官丙○○到庭執行職務。
中      華      民      國    八十九    年      七      月    二十五    日
                            臺灣高等法院臺中分院刑事第十庭
                                  審判長法  官  林  照  明
                                        法  官  李  寶  堂
                                        法  官  蕭  廣  政
右正本證明與原本無異。
如不服本判決應於收受送達後十日內向本院提出上訴書狀，其未敘述上訴之理由者並
得於提起上訴後十日內向本院補提理由書（均須按他造當事人之人數附繕本）。
                                        書記官  黃  禎  祥
中      華      民    國    八十九      年      七      月   二十七   日
附錄論罪科刑法條：
刑法第二百七十七條
傷害人之身體或健康者，處三年以下有期徒刑、拘役或一千元以下罰金。
犯前項之罪因而致人於死者，處無期徒刑或七年以上有期徒刑，致重傷者，處三年以
上十年以下有期徒刑。
                                                                        Ｋ


司法院資訊處製作；財團法人民間司法改革基金會備份。
